【裁判字號】    95,訴,1695
【裁判日期】    950922
【裁判案由】    槍砲彈藥刀械管制
【裁判全文】
臺灣板橋地方法院刑事判決              95年度訴字第1695號
公  訴  人  臺灣板橋地方法院檢察署檢察官
被      告  甲○○
上列被告因違反槍砲彈藥刀械管制條例案件，經檢察官提起公訴
(九十五年度偵字第二二七七號)，本院判決如下：
    主  文
甲○○未經許可，持有可發射子彈具有殺傷力之改造手槍，處有
期徒刑年貳月，併科罰金新臺幣陸萬元，罰金如易服勞役，以
新臺幣玖佰元即銀元佰元折算壹日。扣案具殺傷力之仿FN廠一
九一○型半自動手槍換裝金屬槍管製造之改造手槍壹支 (含彈匣
壹個，槍枝管制編號：0000000000號)沒收。
    事  實
一、甲○○於民國九十五年一月十八日下午五時四十分許，在臺
    北縣新莊市○○街十八號之騎樓下之地面上，拾獲不詳姓名
    年籍之人所遺失，以牛皮紙袋包裝內含，具有殺傷力之仿FN
    廠1910型半自動手槍換裝金屬槍管製造之改造手槍一支（含
    彈匣一個，槍枝管制編號：0000000000號）及具
    殺傷力土造金屬彈殼加裝直徑七．九mm金屬彈頭而成之改造
    子彈十顆後，明知未經中央主管機關許可，不得持有具有殺
    傷力之槍枝、子彈，竟基於為自己不法所有之意圖及未經許
    可持有改造手槍、改造子彈之犯意，將上開改造手槍及改造
    子彈侵占入己後，放置在所騎乘車號ＳＧ六－二二五號輕型
    機車之置物箱內而持有之。嗣為警於同日下午九時五分許在
    臺北縣新莊市○○路三十三號前查獲，並扣得上開改造手槍
    一支 (含彈匣一個)、 改造子彈十顆 (均經送鑑試射完畢)
    。
二、案經臺北縣政府警察局新莊分局報請板橋地方法院檢察署檢
    察官偵查起訴。
    理  由
一、按鑑定之經過及其結果，應命鑑定人以言詞或書面報告；以
    書面報告者，於必要時得使其以言詞說明，刑事訴訟法第二
    百零六條第一項及第三項分別定有明文，此一規定容許鑑定
    人僅提出書面報告而毋庸以言詞到庭陳述，屬刑事訴訟法第
    一百五十九條第一項傳聞法則之例外規定。卷內內政部警政
    署刑事警察局（下稱刑事局）出具之九十五年三月二十一日
    刑鑑字第0950020929號槍彈鑑定書、九十五年八月九日刑鑑
    字第0950105571號函及所附鑑定書，係為鑑定上開改造槍彈
    是否具有殺傷力，依其所見所製作之證明文書，核屬被告以
    外之人於審判外之書面陳述，固屬傳聞證據；惟上開鑑定書
    乃偵查中及本院審理時分別由檢察官及本院命鑑定而提出之
    鑑定報告書，依據首揭規定，有證據能力；卷內查獲現場照
    片三紙、上揭扣案改造手槍一支及改造子彈十顆 (均試射完
    畢)， 非屬供述證據，無傳聞法則之適用，與本案具有關聯
    性，且經偵辦員警合法取得，具有證據能力；被告於本院審
    理時之自白，非出於強暴、脅迫、利誘、詐欺、疲勞訊問、
    違法羈押或其他不正之方法，係於自由意志下所為之陳述，
    且與事實相符，依刑事訴訟法第一百五十六條第一項之規定
    ，得為證據。
二、訊據被告甲○○對於上揭侵占遺失物及持有具殺傷力之改造
    手槍、子彈等犯行供承不諱，被告為警查扣之上揭槍彈，經
    送刑事局以性能檢驗法、試射法鑑定後，認為上開改造手槍
    ，係由仿FN廠1910型半自動手槍製造之槍枝，換裝土造金屬
    槍管改造而成之改造手槍，機械性能良好，可擊發適用之子
    彈，認具殺傷力；送鑑改造子彈十顆，認均係由土造金屬彈
    殼加裝直徑七．九mm金屬彈頭而成之土造子彈，經試射結果
    ，均可擊發，認具殺傷力，有刑事局九十五年三月二十一日
    刑鑑字第0950020929號槍彈鑑定書（見九十五年度偵字第二
    二七七號卷第三十二頁至第三十四頁）、九十五年八月九日
    刑鑑字第0950105571號鑑定書（見本院卷）附卷可稽。復有
    查獲現場照片三紙、上開改造手槍一支（含彈匣一個）、改
    造子彈十顆（均送鑑試射完畢）扣案可資佐證。本案事證明
    確，被告犯行堪以認定，應予依法論科。
三、按違禁物之所有與持有雖受法律明文禁止，惟仍屬財產犯罪
    之客體，是故有強盜、詐取、侵占違禁物者，亦依各該本條
    論科 (最高法院二十五年度決議(三)參照)， 合先敘明。核被
    告所為，係犯槍砲彈藥刀械管制條例第八條第四項未經許可
    持有可發射子彈具有殺傷力之改造手槍罪、同條例第十二條
    第四項未經許可持有子彈罪、刑法第三百三十七條侵占遺失
    物罪。被告以一行為同時觸犯未經許可持有可發射子彈具有
    殺傷力之改造手槍及未經許可持有子彈罪，為想像競合犯，
    應從較重之未經許可持有可發射子彈具有殺傷力之改造手槍
    罪處斷。被告於侵占遺失物完成後，繼續未經許可無故持有
    具有殺傷力之改造手槍，所犯上開二罪間，顯有手段、目的
    之牽連犯關係，應依修正前刑法第五十五條後段規定從一重
    之未經許可持有可發射子彈具有殺傷力之手槍罪論處 (最高
    法院八十九年度臺上字第三五六一號判決意旨參照）。爰審
    酌被告具大專畢業學歷之智識程度，不思進取向上，有賭博
    等前科，於本案偵查中，猶不知警惕，復因持有為數更多之
    改造手槍子彈並施用第二級毒品安非他命而為警查獲，並經
    本院裁定交付感訓處分及觀察勒戒，素行不佳，有臺灣高等
    法院被告前案紀錄表在卷可查；持有槍彈對他人身命、身體
    已造成潛在危險，影響社會治安，惟於本院審理時終坦承全
    部犯行，已有悔意，又依卷內資料查無被告持前開槍彈犯他
    罪之情事，尚未對社會治安產生實害等一切情狀，量處如主
    文所示之刑，以資懲儆，並就罰金部分依修正前刑法第四十
    二條第二項之規定諭知易服勞役之折算標準（刑法修正後適
    用準據法之規定詳後述）。扣案具有殺傷力之仿FN廠1910型
    半自動手槍換裝金屬槍管製造之改造手槍一支 (含彈匣一個
    ，槍枝管制編號：000000000號)， 核屬違禁物，
    依刑法第三十八條第一款之規定宣告沒收。扣案改造子彈十
    顆，均經送鑑試射完畢，擊發後其火藥部分已燃燒耗盡，所
    餘之彈殼、彈頭，皆不具殺傷力，非屬違禁物，亦非供被告
    犯罪所用之物，自毋庸宣告沒收，附此敘明。
四、查被告行為後，刑法業於九十四年二月二日經總統以華總一
    義字第○九四○○○一四九○一號令修正公布，並於九十五
    年七月一日施行，參酌最高法院九十五年五月二十三日刑事
    庭第八次會議決議，修正後刑法第二條第一項之規定，係規
    範行為後法律變更所生新舊法律比較適用之準據法，於修正
    後刑法施行後，應適用修正後刑法第二條第一項之規定，為
    「從舊從輕」之比較。另於比較時應就罪刑有關之共犯、未
    遂犯、想像競合犯、牽連犯、連續犯、結合犯，以及累犯加
    重、自首減輕暨其他法定加減原因（如身分加減）與加減比
    例等一切情形，綜其全部罪刑之結果而為比較；且就比較之
    結果，須為整體之適用，不能割裂分別適用各該有利於行為
    人之法律，此即法律變更之比較適用所應遵守之「罪刑綜合
    比較原則」及「擇用整體性原則」（參照最高法院二十四年
    上字第四六三四號判例、同院二十七年上字第二六一五號判
    例，及最高法院九十五年第八次刑事庭會議決議）。而被告
    行為後，(一)刑法第五十五條，刪除關於牽連犯之規定，惟並
    未變更有關想像競合犯之規定，僅增加但書「但不得科以較
    輕罪名所定最輕本刑以下之刑。」，此為科刑之限制，為法
    理之明文化，非屬法律變更，本院裁判時已在刑法修正施行
    後，自應適用裁判時之刑法五十五條想像競合犯之規定，被
    告以一行為同時未經許可持有改造之手槍、子彈，為異種想
    像競合，應依修正後之刑法第五十五條之規定，從一重之未
    經許可持有其他可發射子彈具有殺傷力之手槍罪處斷，核先
    敘明；(二)另修正後之刑法刪除第五十五條關於牽連犯之規定
    ，本件被告所犯上開侵占遺失物罪、未經許可持有具有可發
    射子彈具有殺傷力之改造手槍罪，具有手段、目的之牽連犯
    關係，已詳述如上，依修正前即行為時之規定，應從一重之
    未經許可持有具有可發射子彈具有殺傷力之改造手槍罪處斷
    ；依修正後之刑法既已刪除牽連犯之規定，則所犯上述各罪
    應依數罪併罰之規定分論併罰。比較新舊法之規定，修正後
    之規定並非較有利於被告，依修正後刑法第二條第一項之規
    定，應適用行為時之法律，即適用修正前刑法第五十五條牽
    連犯之規定，從一重處斷。(三)又被告行為時之易服勞役折算
    標準，業據修正前罰金罰鍰提高標準條例第二條前段規定，
    就其原定數額提高為一百倍折算一日，則本件被告行為時之
    易服勞役折算標準，則應以銀元三百元折算一日，即新台幣
    九百元折算一日。惟九十五年七月一日修正施行之刑法第四
    十二條第三項前段規定：「易服勞役以新台幣一千元、二千
    元或三千元元折算一日」。比較修正前後之易服勞役折算標
    準，以修正後之規定，較有利於被告，至同條項但書之規定
    勞役之期限由六個月提高為一年，在法院對被告所宣告之罰
    金刑逾新臺幣十六萬二千元者，以舊法之規定對於被告較為
    有利；然本院對被告所宣告之罰金刑為新臺幣六萬元，並未
    逾上開數額，故於本案中，關於修正後刑法第四十二條第三
    項但書之規定，於被告並無影響。綜上，修正前刑法第五十
    五條關於牽連犯規定，將原應數罪併罰之各罪僅論以一重罪
    處斷，其有利於被告之程度，顯然高於修正後刑法關於易服
    勞役規定有利於被告之程度，蓋前者屬刑罰權形成規範，其
    修正對於被告之人身自由或財產權限制之多寡有直接密切之
    影響；而後者性質屬於易刑處分，僅係刑罰執行事項，如被
    告依法完納罰金，自無易服勞役之問題。比較結果，以修正
    前刑法之規定較有利於被告，揆諸上揭說明，應一體適用修
    正前刑法之規定論罪科刑及諭知易服勞役之折算標準。(四)末
    按現行刑法施行法第一條之一第一項規定中華民國九十四年
    一月七日刑法修正施行後，刑法分則編所定罰金之貨幣單位
    為新臺幣；第二項前段規定九十四年一月七日刑法修正時，
    刑法分則編未修正之條文定有罰金者，自九十四年一月七日
    刑法修正施行後，就其所定數額提高為三十倍。但七十二年
    六月二十六日至九十四年一月七日新增或修正之條文，就其
    所定數額提高為三倍。該條立法理由謂：「刑法二十四年施
    行後，為解決國民所得經濟水準已大幅提昇問題，有關罰金
    與罰鍰倍數之調整及銀元與新臺幣之折算標準，訂有『罰金
    罰鍰提高標準條例』及『現行法規所定貨幣單位折算新臺幣
    條例』，除罰金以一銀元折算三元新臺幣外，並將七十二年
    六月二十六日以前修正之刑法部分條文罰金數額提高為十倍
    ；其後修正者則不再提高倍數，亦即刑法分則各罪罰金數額
    視前開情形分別提高為三十倍或三倍。考量新修正之刑法施
    行後，不再適用『現行法規所定貨幣單位折算新臺幣條例』
    ，為使罰金數額趨於一致，避免衍生新舊法比較適用問題，
    以緩和實務適用法律之衝擊，於不變動罰金數額之前提下，
    爰為第二項規定。」，從立法理由知，該條立法之目的即在
    避免比較新舊法之煩瑣，且該條係屬準據法之特別規定，無
    與罰金罰鍰提高標準條例有關規定，再行比較新舊法適用之
    問題（可參呂潮澤著新修正刑法適用問題之探討，法官協會
    雜誌第八卷第一期第一○○頁），本件上開刑法第三百三十
    七條係屬於「九十四年一月七日刑法修正時，刑法分則編未
    修正之條文定有罰金者」，於法律之適用自應就新法之法定
    刑變更為新臺幣，並提高其罰金刑金額為三十倍，併予敘明
    。
五、另檢察官移送併辦意旨略以 (九十五年度偵字第一一三三八
    號）：被告明知非經主管機關許可不得寄藏、持有具有殺傷
    力之改造槍枝、子彈，竟於九十五年四月二十日，在臺北縣
    新莊市○○路與中港路口，自綽號「朱漢 (士漢)」 之真實
    年籍姓名不詳之成年男子處，收受其所交付請託保管之具殺
    傷力之仿BERRETTA廠92FS型半自動手槍製造之換裝土造金屬
    槍管而成之改造手槍一支（槍枝管制編號：0000000
    000號)、 仿VALTRO廠85COMBAT型金屬模型槍製造之槍枝
    ，去除槍管內阻鐵及加裝土造金屬撞針而成之改造手槍一支
     ( 槍 枝管制編號：0000000000號)及 土造子彈
    共八顆，而未經許可寄藏之，嗣於同年月二十八日下午十時
    二十五分許，在臺北縣新莊市○○街二十四號五樓為警查獲
    ，因認被告涉犯槍砲彈藥刀械管制條例第八條第四項及同條
    例第十二條第四項之罪名，並以此一未經許可寄藏改造手槍
    子彈之犯行，與本院前開判決有罪之未經許可持有改造手槍
    子彈之犯行有連續犯之裁判上一罪關係，而移送本院併案審
    理。嗣經公訴人於本院審理時主張因併辦部分「士漢」係以
    借款出質為目的，將併辦部分槍彈交予被告，故更正併辦意
    旨書之犯罪事實為被告基於持有槍彈之故意，於併辦意旨書
    所載之時、地借款予「士漢」，而收受持有併辦之槍彈等語
    ，是於更正後，起訴部分與併辦部分均係「持有」之犯罪型
    態，而屬同一罪名。然刑法上之連續犯，必須基於一個概括
    之犯意，連續數行為而犯同一罪名，始能成立。而所謂基於
    概括犯意，必須其多次犯罪行為自始均在一個預定犯罪計劃
    以內，出於主觀上始終同一犯意之進行，始足當之。若中途
    另有新犯意發生，縱所犯為同一罪名，究非連續其初發之意
    思，而不能成立連續犯（最高法院八十九年度台上字第二八
    二號判決參照）又如先後二案之犯罪動機及情節均不相同，
    如何得認為係自始即出於一個概括之犯意，即有疑義 (最高
    法院八十七年度台上字第一八八六號判決參照)。 經查，被
    告於九十五年一月十八日下午五時許起持有如事實欄所載槍
    彈之犯行，係因偶然拾獲所致；嗣於同年四月二十日下午六
    時許，因「朱漢 (士漢)」 電邀被告至併辦意旨所指地點見
    面，一見面「朱漢 (士漢)」 即向被告要求借款新臺幣十二
    萬元，因被告以前債未清而拒絕，「朱漢 (士漢)」 始取出
    併辦意旨所指槍彈一批作為質押，約明清償後取回等情，業
    據被告於警詢及本院審理時供認屬實。則被告於九十五年一
    月間偶然拾獲槍彈時，殊無從預想於三個月後將有一不知真
    實年籍姓名之人前來借款而以槍彈質押乙節。是故，此二次
    犯行顯非自始均在一個預定犯罪計畫以內，亦非出於主觀上
    始終同一之犯意而進行，且此先後二案之犯罪動機及情節均
    不相同，從而應認此二犯行間顯無概括犯意，並非連續犯。
    綜據上述，本院認為此二次犯罪間並不具裁判上一罪關係，
    檢察官上揭移送併辦之事實既未經起訴，又非本件檢察官起
    訴經本院判決有罪事實之效力所及，本院依法自無從併予審
    究，應退由檢察官另行依法處理。
據上論斷，應依刑事訴訟法第二百九十九條第一項前段、槍砲彈
藥刀械管制條例第八條第四項、第十二條第四項、刑法第十一條
前段、第二條第一項前段、第三百三十七條、修正前刑法第五十
五條、修正前刑法第四十二條第二項前段、第三十八條第一項第
一款，刑法施行法第一條之一、九十五年七月一日修正施行前罰
金罰鍰提高標準條例第二條，現行法規所定貨幣單位折算新臺幣
條例第二條，判決如主文。
本案經檢察官朱立豪到庭執行職務
中    華    民    國    95    年    9     月    22    日
                  臺灣板橋地方法院刑事第十八庭
                         審判長法  官 連育群
                               法  官 吳幸娥
                               法  官 王綽光
以上正本證明與原本無異。
如不服本判決，應於判決送達後10日內，向本院提出上訴狀。
                            書記官  許清秋
中    華    民    國    95    年    9     月    25    日
附錄本案論罪科刑法條全文：
槍砲彈藥刀械管制條例第8 條
未經許可，製造、販賣或運輸鋼筆槍、瓦斯槍、麻醉槍、獵槍、
空氣槍或第四條第一項第一款所定其他可發射金屬或子彈具有殺
傷力之各式槍砲者，處無期徒刑或五年以上有期徒刑，併科新臺
幣一千萬元以下罰金。
未經許可，轉讓、出租或出借前項所列槍枝者，處五年以上有期
徒刑，併科新臺幣一千萬元以下罰金。
意圖供自己或他人犯罪之用，而犯前二項之罪者，處無期徒刑或
七年以上有期徒刑，併科新臺幣一千萬元以下罰金。
未經許可，持有、寄藏或意圖販賣而陳列第一項所列槍枝者，處
三年以上十年以下有期徒刑，併科新臺幣七百萬元以下罰金。
第一項至第三項之未遂犯罰之。
槍砲彈藥刀械管制條例第12條
未經許可，製造、販賣或運輸子彈者，處一年以上七年以下有期
徒刑，併科新台幣五百萬元以下罰金。
未經許可，轉讓、出租或出借子彈者，處六月以上五年以下有期
徒刑，併科新台幣三百萬元以下罰金。
意圖供自己或他人犯罪之用，而犯前二項之罪者，處三年以上十
年以下有期徒刑，併科新台幣七百萬元以下罰金。
未經許可，持有、寄藏或意圖販賣而陳列子彈者，處五年以下有
期徒刑，併科新台幣三百萬元以下罰金。
第一項至第三項之未遂犯罰之。
中華民國刑法第337條
（侵占遺失物罪）
意圖為自己或第三人不法之所有，而侵占遺失物、漂流物或其他
離本人所持有之物者，處五百元以下罰金。


司法院資訊處製作；財團法人民間司法改革基金會備份。
